【裁判字號】    90,上訴,91
【裁判日期】    900206
【裁判案由】    誣告
【裁判全文】
臺灣高等法院臺南分院刑事判決                  九十年度上訴字第九一號  Ｇ
      上  訴  人
      即  被  告  乙  ○  ○
右上訴人因誣告案件，不服臺灣臺南地方法院八十九年度訴緝字第五０號中華民國八
十九年十一月二十一日第一審判決（起訴案號：臺灣臺南地方法院檢察署八十六年度
偵字第六三六四號），提起上訴，本院判決如左：
      主      文
原判決撤銷。
乙○○無罪。
      理      由
一、公訴意旨略以：乙○○前因於民國（下同）八十四年間，向石玉堂詐取新台幣（
    下同）四百十萬元（詐欺部分業經判處罪刑確定），其中一百十萬元係甲○○所
    有，案經石玉堂訴請偵辦。於八十五年五月二十四日下午四時許，乙○○與石玉
    堂前往台灣高等法院台南分院開庭，下庭後甲○○邀同石玉堂、乙○○至法院對
    面台南市○○路一三九號「鳳凰城小吃店」洽談如何清償一事，乙○○乃簽發一
    百十萬元之本票予甲○○。詎乙○○為使甲○○不敢向其追討欠款，竟意圖使甲○○受刑事處分，向台南市警察局第二分局民生派出所提出告訴，捏指甲○○脅
    迫：「今天不給我一個交待，不可能放你回去，你跑到哪裡，我一定跟到哪裡，
    並要你很難看，如果不信，可以玩玩看。」使其懼而簽發上開本票。因認其觸犯
    刑法第一百六十九條第一項之誣告罪嫌。
二、按誣告罪之成立，須其申告內容完全出於憑空捏造，若所告尚非全然無因，只因
    缺乏積極證明致被誣告人不受訴追處罰者，尚難遽以誣告論罪（最高法院四十三
    年台上字第二五一號判例意旨參照）。又誣告罪之成立，以意圖他人受刑事處分
    虛構事實而向該管公務員申告為其要件，故其所訴事實，雖不能證明係屬實在，
    而在積極方面尚無證據證明其確係故意虛構者，仍不能據以誣告罪論處（最高法
    院四十六年台上字第九二七號判例意旨參照）。又告訴人所訴事實，不能證明其
    係實在，對於被訴人為不起訴處分確定者，是否構成誣告罪，尚應就其有無虛構
    誣告之故意以為斷，並非當然可以誣告罪相繩（最高法院五十九年台上字第五八
    一號判例意旨參照）。
三、上訴人即被告乙○○否認有誣告之犯行與故意，辯稱：告訴人甲○○確有說若無
    法給付，就要給你好看等語。查被告固曾於八十五年五月卅日至派出所提出告訴
    稱：石玉堂夥同甲○○及丙○○於同月廿四日下午約四時將其騙至鳳凰城小吃店
    由甲○○脅迫其簽發一百一十萬元本票，此有言詞告訴紀錄表可憑（偵查卷第卅
    三頁）。惟被告因涉嫌向石玉堂詐取四百一十萬元案件，於八十五年五月二十四
    日下午，在本院開庭後，告訴人甲○○與丙○○及石玉堂三人，確曾邀被告乙○○至「鳳凰城小吃店」，告知被告向石玉堂所借之四百一十萬元，其中有一百一
    十萬元為告訴人甲○○借予石玉堂之款項，要求被告清償，被告答以無現款可供
    清償後，旋即當場簽發面額一百一十萬元之本票交與甲○○等情，已據丙○○、
    石玉堂分別於原審偵審供明（偵查卷第十二頁、原審訴緝卷第四十九、五十頁、
    訴字卷第十頁）。丙○○與石玉堂雖否認甲○○有脅迫或要脅被告之情事，惟甲○○當時曾經對被告揚言稱：你不還錢你到那裡我就跟你到那裡等語，則經石
    玉堂於原審偵審中證述無訛（同上筆錄，另原審卷第四十九頁第五行被告答應係
    證人石玉堂答之誤載）。查被告當時人單勢孤，甲○○又對其揚言，其心理遭受
    強制，甚為顯然，否則又何以當場購買空白本票簽發（丙○○在偵查中稱本票係
    被告當時所購買─第十二頁）是被告乙○○以受恐嚇為由，向警方提出告訴，縱
    有誇大渲染之情事亦非全然無因，難指為誣告。至警員傅水吉於偵查中雖稱同年
    月卅日被告再與甲○○等人至同小吃店商量時，並未耳聞有被恐嚇之情事云云，
    惟此尚無從反證同年月廿四日案發當日所發生之事至被告乙○○所陳：甲○○於
    八十五年五月二十四日有向其恐嚇稱：「你今天不簽發本票，不能放你走，且要
    你好看」云云，經檢察官以甲○○觸犯恐嚇危害安全罪嫌提起公訴，雖因甲○○
    之同夥石玉堂、丙○○供述無此事實而經本院諭知甲○○無罪確定，惟甲○○、
    石玉堂、丙○○三人與被告乙○○為利害關係對立之兩造，雙方各執一詞情屬當
    然，甲○○之經本院諭知無罪，乃因不能證明其犯罪所致，揆諸前開判例說明，
    自不得因甲○○之經諭知無罪，即推定被告乙○○係虛構事實而為誣告。
四、本件不能證明被告犯罪，原審未察，遽為科刑之判決，尚有未合，被告上訴執以
    指摘，為有理由，自應由本院將原判決撤銷，另為無罪之諭知。
據上論斷，應依刑事訴訟法第三百六十九條第一項前段、第三百六十四條、第三百零
一條第一項，判決如主文。
本案經檢察官王碧霞到庭執行職務。
中    華    民    國      九十      年      二      月      六          日
                                  臺灣高等法院臺南分院刑事第三庭
                                      審判長法官  黃    崑    宗
                                            法官  林    勝    木
                法官  楊    省    三
右正本證明與原本無異。
檢察官如不服本判決，應於判決送達後十日內向本院提出上訴書。
                                       法院書記官  陳    嘉    琍
中    華    民    國      九十      年      二      月      七          日


司法院資訊處製作；財團法人民間司法改革基金會備份。
